【裁判字號】    89,訴,1666
【裁判日期】    900410
【裁判案由】    違反著作權法等
【裁判全文】
臺灣臺北地方法院刑事判決                       八十九年度訴字第一六六六號
     公  訴  人  臺灣臺北地方法院檢察署檢察官
     被      告  甲○○
     選任辯護人  李建賢
右列被告因違反著作權法等案件，經檢察官提起公訴（八十九年度偵字第五四一０號
），本院判決如左：
    主  文
甲○○連續明知為意圖欺騙他人，於同一商品使用相同於他人註冊商標之圖樣之商品
而販賣，處有期徒刑肆月，如易科罰金以參佰元折算壹日，緩刑參年。
扣案如附表一所示之仿冒遊戲卡匣（合卡部分編號３、６除外），共陸拾肆個均沒收
。
    事  實
一、甲○○係設於台北縣新店市○○路二十七號「建裕電器商行」之負責人，明知如
    附件一所示各種商標圖樣，係由日商任天堂股份有限公司（下稱任天堂公司）向
    經濟部中央標準局（現已改制為智慧財產局）申請註冊取得商標專用權，指定使
    用於電子計算機、中央處理器、電視遊樂器用程式卡匣、磁碟、半導體記憶體、
    電視遊樂器、投幣式電子遊樂器、鍵盤、掌上型液晶畫面之電子遊戲機等商品，
    現仍在專用期間內。詎甲○○竟基於意圖欺騙他人之概括犯意，自民國八十八年
    十月間某日起，向不詳姓名之人以新台幣（下同）一百餘元至五百元不等之價格
    買進於同一商品使用相同於任天堂公司註冊商標圖樣之遊樂器卡匣商品後，在前
    開「建裕電器商行」內，以每個二百五十元至一千元不等之價格陳列並販賣予不
    特定之人，牟取利益，而侵害任天堂公司商標。嗣於八十九年二月十六日上午十
    二時五十分許，為警在上開處所查獲，並扣得如附表一所示仿冒遊戲卡匣共六十
    六個（包括合卡部分編號３、６）。
二、案經任天堂公司訴由台北縣警察局新店分局報告台灣台北地方法院檢察署檢察官
    偵查起訴。
    理  由
一、訊據被告甲○○於警訊、偵查、及本院審理時對右揭事實均坦承不諱，核與告訴
    人任天堂公司指訴情節相符，此外，並有如附表一所載之物扣案及如附件一之商
    標註冊資料等在卷足資佐證。按商標法第六條第一項規定：「本法所稱商標之使
    用，係指為行銷之目的，將商標用於商品或其包裝、容器、標帖、說明書、價目
    表或其他類似物件上，而持有、陳列或散布。」是依本條之規定，只要商標附著
    之客體符合本條所列物件之一，且使用人具有行銷之目的，即係商標之使用，查
    本案扣案之遊戲卡匣，係被告於右開事實欄所載時間購入並置於其所經營之建裕
    電器商行販賣營利，當然具有行銷之目的無疑。又查，扣案之遊戲卡匣包裝上，
    分別有如附件一所示之告訴人任天堂公司向我國註冊且現仍於專用期間內之商標
    圖案，此有如附表一所示扣案卡匣為證（合卡部分編號３、６除外），依上開規
    定係符合商標使用之概念，而由於商標係商品來源之標示，其本質上之功能即在
    用以識別商品，故本案被告販賣使用告訴人任天堂公司之商標於該商標所註冊使
    用之同一商品，當屬商標專用權之侵害應可認定。事證明確，被告犯行洵堪認定
    。
二、核被告所為，係犯商標法第六十三條之明知為仿冒商標商品而販賣罪，其先後多
    次犯行均時間緊接，而犯構成要件相同之罪名，顯係基於概括犯意反覆為之，屬
    連續犯，應依刑法第五十六條之規定以一罪論，並加重其刑。又按刑法第四十一
    條業已修正為：「犯最重本刑為五年以下有期徒刑以下之刑之罪，而受六個月以
    下有期徒刑或拘役之宣告，因身體、教育、職業、家庭之關係或其他正當事由，
    執行顯有困難者，得以一元以上三元以下折算一日，易科罰金。但確因不執行所
    宣告之刑，難收矯正之效，或難以維持法秩序者，不在此限。」「併合處罰之數
    罪，均有前項情刑，其應執行之刑逾六月者，亦同」，並於九十年一月四日修正
    ，同年月十日經總統公布施行，是行為人犯後法律已有變更，依刑法第二條第一
    項前段之規定，應適用最有利被告之修正後刑法第四十一條規定。爰審酌被告之
    犯罪動機、目的、手段、所生之危害程度與犯罪後坦承犯行、深知悔改，並與告
    訴人達成和解之態度等一切情狀，量處如主文所示之刑，並諭知易科罰金之標準
    ；末查，被告未曾受有期徒刑以上刑之宣告，有台灣高等法院檢察署刑案紀錄簡
    覆表在卷可稽，經此教訓後，應知警惕，當無再犯之虞，本院因認對其所宣告之
    刑，以暫不執行為適當，爰併予宣告緩刑三年，以勵自新。
三、扣案之如附表一所示之仿冒遊戲卡匣，除合卡部分編號３、６之仿冒遊戲卡匣僅
    侵害著作權而無侵害商標權，然侵害著作權部分業經告訴人撤回（詳如後述），
    爰不併於宣告沒收。另單卡部分編號９、１６、１７、２４、２７、３４、３５
    、３６、３７及編號３１其中之灰色仿冒遊戲卡匣雖均故障不能使用，然其包裝
    上均有如附件一所示之商標而為犯商標法第六十三條之物，應連同如附表一所示
    之其他仿冒遊戲卡匣，依商標法第六十四條之規定，不問屬於犯人與否，均應予
    以宣告沒收之。
四、公訴意旨另以：被告甲○○所販賣之仿冒遊戲卡匣，於電視遊樂器主機執行使用
    時，除在電視影像畫面呈現出前揭商標圖樣外，於畫面下方會出現該公司所標示
    由告訴人任天堂公司或日商可那米公司（ＫＯＮＡＭＩ，下稱可那米公司）、日
    商卡波光公司（ＣＡＰＣＯＮ，下稱卡波光公司）等足以對外表示一定該等光碟
    內之電腦程式著作，係前開公司所創作之用意證明文字，另告訴人任天堂公司所
    產製由告訴人任天堂公司所產製遊戲主機所得執行之前開電腦程式著作物，均依
    我國著作權法第四條規定，在我國首次發行或在日本發行後三十日內在我國發行
    ，為受我國著作權法保護之著作物，非經前揭擁有著作權公司之同意或授權，不
    得擅自重製、散布或意圖營利而交付；詎甲○○竟自民國八十八年十月間某日起
    ，基於常業之犯意，在前開「建裕電器商行」內，陳列並販賣仿冒任天堂公司所
    產製之電視遊樂器含燒錄電腦程式著作物之「ＧＡＭＥ  ＢＯＹ」卡匣，其內並
    有「ＤＲ‧ＭＡＲＩＯ」、「ＴＥＮＮＩＳ」、「ＴＥＴＲＩＳ」、「ＡＬＬＥ
    ＹＷＡＹ」等在我國受著作權法保護之電腦程式著作物，致與任天堂公司產銷真
    品相混淆，而行使偽造私文書，足以生損害於告訴人任天堂公司權益，因認被告
    尚涉犯有刑法第二百十六條、第二百十條、第二百二十條第二項之行使偽造私文
    書、違反著作權法第八十七條第二款、第九十四條之罪嫌云云。經查：
    (一)訊據被告堅決否認其有以販賣前揭仿冒遊戲卡匣為業等語，經查，被告確有販
      賣仿冒告訴人任天堂公司遊戲卡匣之犯行已如前揭所述，而公訴人雖認被告所
      為侵害告訴人任天堂公司著作權部分係犯著作權法第九十四條之常業犯，然被
      告所經營之健裕電器商行，主要營業項目有電器產品、漫畫、軌道車及模型玩
      具之販售，此有照片二幀附於偵查卷可憑，且所查扣之仿冒卡匣數量非多，衡
      諸常情，實難據此遽認被告係以此販賣仿冒卡匣之犯行作為賴以維生之職業，
      此外，復查又無其他積極證據足資證明被告於本件有何常業犯行，自難以著作
      權法第九十四條之罪論斷，而應以同法第九十三條第三款之罪論處；又此部分
      告訴業經告訴人任天堂公司於本院審理時具狀撤回，此有告訴人任天堂公司於
      九十年三月二十六日之刑事撤回告訴狀附卷可稽，揆諸刑事訴訟法第二百三十
      八條第一項、第三百零三條第三款、著作權法第一百條之規定，被告前揭違反
      著作權法之犯行部分已欠缺訴追條件，原應為公訴不受理之諭知，惟公訴人認
      此部分與前揭論罪科刑部分有想像競合犯之裁判上一罪關係，爰不另為不受理
      之諭知。
    (二)另查，本件被告涉案犯行僅為仿冒告訴人任天堂公司遊戲卡匣與軟體，與日商
      可那米公司、日商卡波光公司等光碟內之電腦程式著作，及該等公司所創作之
      用意證明文字無關，公訴人起訴書此部分事實，顯係誤載，合先敘明。又查，
      本院會同告訴人任天堂公司代理人與被告共同以被告提出之卡匣遊戲機執行勘
      驗扣案仿冒遊戲卡匣結果，並無出現告訴人任天堂公司授權文字等用意證明文
      字，而告訴人任天堂公司之代理人亦自承「牽涉技術面的因素，因為有五種機
      器，有一些機器可能會出現而有些不能出現」（見本院九十年二月十九日訊問
      筆錄第三頁第九行以下、同年三月十三日訊問筆錄），顯見扣案之仿冒遊戲卡
      匣是否會出現告訴人任天堂公司有關用意證明之文字，尚會因使用之遊戲機之
      機種不同而結果亦會有不同，自難認被告有行使偽造準私文書之犯意，而無法
      以行使偽造準私文書之罪論處，此外，復查無其他積極證據足以證明被告有何
      公訴人所訴行使偽造準私文書之犯行，原應為被告無罪之諭知，然公訴人認此
      部分與前揭論罪科刑部分具牽連犯之裁判上一罪關係，故仍不另為無罪之諭知
      。至告訴人任天堂公司代理人另外具狀表示，前揭扣案物卡匣上有如附件二編
      號至編號之文句，另尚涉有行使偽造私文書、準私文書之犯行，惟參之附
      件二編號至編號之文句，均僅係用以敘述告訴人任天堂公司具有著作權、
      專利權、商標權相關用詞，尚非用以一定事實之證明，經核非屬偽造文書罪客
      體之文書，另附件二編號至編號之國際通用符號，均係伴隨經其他名稱一
      同出現，依通常一般人之觀念，屬於附帶說明而不具獨立之地位，若前揭各符
      號未伴隨主要商標或其他名稱部分而單獨出現時，將使人不知各該符號所欲表
      示之有著作權、商標圖案、或經註冊之客體為何，是仍難認其可獨立成為商業
      習慣上足以證明用意的符號，經核亦非係偽造文書罪客體之文書，均附此敘明
      。
據上論斷，應依刑事訴訟法第二百九十九條第一項前段，商標法第六十三條、第六十
四條、刑法第十一條前段、第二條第一項前段、第五十六條、第四十一條第一項、第
七十四條第一款，罰金罰鍰提高標準條例第二條判決如主文。
本案經檢察官戴文亮到庭執行職務
中      華      民      國      九十      年      四      月     十     日
                                        臺灣臺北地方法院智慧財產法庭
                                            法  官    蔡守訓
右正本證明與原本無異。
如不服本判決，應於判決送達後十日內，向本院提出上訴狀。
                                            書記官    林義盛
中      華      民      國      九十      年      四      月    十六    日


司法院資訊處製作；財團法人民間司法改革基金會備份。
